臺灣臺南地方法院刑事判決　　　　　　　 93年度訴字第646號
公　訴　人　臺灣臺南地方法院檢察署檢察官
被　　　告　乙○○　男　21歲.
指定辯護人　本院公設辯護人　己○○
上列被告因殺人未遂案件，經檢察官提起公訴（93年度偵字第
4686號），本院判決如下：
    主  文
乙○○傷害人之身體，處有期徒刑壹年陸月。
    事  實
一、乙○○與庚○○二人為國中同學關係，因乙○○與丁○○間
    有蜚語糾紛，庚○○遂於民國93年1月31日晚間9時許，打電
    話約乙○○至臺南縣善化鎮○○路420之2 號「小棋檳榔攤」
    商談。乙○○因不滿庚○○之口氣，而欲前往「小棋檳榔攤
    」教訓庚○○。其出發前，先打電話至「戰略雞地炸雞店」
    （設於「小棋檳榔攤」對面）詢問友人丙○○是否要喝冷飲
    ，再於當日晚間9 時20分許，將西瓜刀一把（未扣案，含柄
    長約40公分）置於機車腳踏板上，隨即騎乘機車至「戰略雞
    地炸雞店」，將冷飲交給丙○○，並向在炸雞店內之丁○○
　　詢問庚○○是否在「小棋檳榔攤」之後，即氣沖沖的前往「
  　小棋檳榔攤」，丁○○見事態不妙，亦立即騎機車趕到檳榔
    攤。乙○○到檳榔攤後，即以左手抓住庚○○衣領，將庚○○拉至檳榔攤外，右手則持西瓜刀稱：「你是什麼東西，叫
    我來我就要來嗎？」等語，並基於傷害之故意，以刀子側面
    拍打庚○○之頸背及背部數下，庚○○左右閃躲後，仍遭刀
    子劃傷一處，致左後頸部受有12x1公分之傷害。嗣庚○○掙
    脫後，轉身跑回檳榔攤，拿出鋁製球棒欲防身之際，旋為乙○○搶走，並持該鋁棒敲擊庚○○頭部一下，致庚○○受有
　　左後枕部血腫3x 2公分之傷害。乙○○與庚○○正互相拉住
  　對方僵持時，適丙○○趕到加以制止，約莫二、二分鐘後，
    乙○○才將鋁棒丟向對面路旁（事後未經尋獲），並攜帶西
    瓜刀騎乘機車離去。
二、案經庚○○訴由臺南縣警察局善化分局報請臺灣臺南地方法
    院檢察署檢察官偵查起訴。
    理  由
一、認定犯罪事實所憑之證據及理由
　　訊據被告乙○○雖自承與庚○○發生扭打之事，惟矢口否認
    有何傷害之犯行，辯稱：伊並沒有帶西瓜刀去檳榔攤，係庚○○先拿鋁棒打伊，伊情急之下，才隨手拿東西反擊，事後
    才發現是刀子云云。惟查：
  (一)告訴人庚○○及在場目擊之丁○○、丙○○及甲○○（檳榔
    攤老闆）於警詢中之供述，未經被告同意作為證據，故上開
    供述，自無證據能力，合先敘明。
  (二)證人甲○○即「小棋檳榔攤」老闆於偵查中證稱：案發當時
    我在檳榔攤內算帳，乙○○騎機車到我檳榔攤前，我看到乙○○從機車上拿一把西瓜刀下來，將庚○○拉到檳榔攤外。
    乙○○以左手抓住庚○○領口，右手持西瓜刀朝庚○○頭頸
    部位砍了好幾次，後來庚○○跑進檳榔攤拿一支鋁棒，但遭
    乙○○搶走，乙○○並持鋁棒打了庚○○的頭部等語（詳偵
    卷8 頁）；核與目擊證人丁○○於本院證述：我去「戰略雞
    地炸雞店」找丙○○時，乙○○騎機車來炸雞店，當時我看
    到乙○○將西瓜刀放在機車腳踏板上，之後乙○○騎車去檳
    榔攤，手上還拿著西瓜刀，我跟過去，看到乙○○抓住庚○○衣領，說「你在差使小弟是不是？」，就拿刀子側面去敲
    庚○○背部，後來庚○○跑去檳榔攤拿球棒，但被乙○○搶
    走，乙○○就拿球棒敲庚○○頭部等語，兩者所述情節一致
    （詳本院卷43至46、49頁）。
  (三)本院參諸告訴人庚○○之診斷證明書記載「左後頸部割裂傷
    12x1公刀」，致傷原因為「疑為利器所致」，可見庚○○確
    有遭被告持西瓜刀劃傷；又診斷證明書另記載「左後枕部血
    腫3x 2公分」，致傷原因則記載「疑為鈍器」，足證庚○○
    確有受到外力敲擊，致其頭部左後方因此受有傷害，益證證
    人甲○○及丁○○證稱：被告持西瓜刀敲庚○○頸背，搶過
    鋁棒後，又拿鋁棒敲庚○○頭部乙情，應與事實相符。另審
    之目擊證人甲○○與被告並無怨隙，而證人丁○○與被告間
    雖有蜚語糾紛，然證人丁○○所述情節均與證人甲○○之證
    述一致，且上開證人供述「被告搶過鋁棒後持以敲打庚○○
    」之情節，又與診斷證明書之記載相符，綜上足認，證人甲○○及丁○○之結證，應與事實相符而可採信。是被告辯稱
    係庚○○先以鋁棒打伊，伊隨手拿東西反搫，事後才知是刀
    子，且伊搶過鋁棒後，並未用鋁棒毆打庚○○云云，係避重
    就輕之詞，無足憑採。
二、變更起訴法條之理由
　(一)起訴意旨認：被告乙○○基於殺人故意，持西瓜刀朝庚○○
  　頭部、頸部揮砍五、六下，庚○○幾經閃躲，仍被砍中二刀
    ，嗣庚○○掙脫跑至檳榔攤拿鋁棒防身，旋為被告搶走，並
    持該鋁棒重擊庚○○頭部一下，認被告涉犯刑法第二百七十
    一條第一項之殺人未遂罪嫌等語。
  (二)按殺人未遂罪之成立，須於實施殺害時，即具有使其喪失生
    命之故意，而未發生死亡之結果者，始足當之。其受傷之多
　　寡，及是否為致命部位，有時雖可資為認定有無殺意之心證
  　，究不能據為絕對標準。故倘缺乏具有使其喪失生命之故意
    ，要難遽以殺人未遂罪論處（最高法院85年度台上字第3497
    號判決參照）。是蒞庭檢察官雖主張：被告持西瓜刀揮砍告
    訴人左後頸部，而頸部係人體要害，被告持刀對之揮砍，應
    有殺人之未必故意等語。然查：
  　1.起訴書雖記載被告持刀朝庚○○頭、頸部揮砍五、六下，
    　庚○○幾經閃躲，仍被砍中「二刀」等語。然本院參諸診
      斷證明書上記載告訴人僅有「一處」割裂傷，另依職權函
      詢告訴人所受傷勢之情形，函覆結果為：庚○○經急診治
      療時，發現後頸部有「一處」因利器所致之傷口等情，有
      謝醫院94年3月1日回函一紙可參（詳本院卷69頁）。是起
      訴書記載告訴人被砍中「二刀」，容有誤會，先予說明。
  　2.再者，起訴書亦記載被告持刀朝庚○○頭、頸部「揮砍」
    　五、六下等語。然目擊證人丁○○於本院證稱：當時我與
      乙○○、庚○○約有半輛機車之距離，我站在乙○○正後
      方，乙○○幾乎就在我前面，乙○○手提起來的時候，我
      看到他【拿刀子側面，有一點角度斜斜的去敲庚○○的身
      體】，我聽到刀子打背後劈劈拍拍的聲音，但不是很用力
      ，算是警告的敲他等語（詳本院卷47、49頁）；此與謝醫
      院函覆稱：庚○○之【傷口往頭頂部與皮膚呈約30度】乙
      情，核屬一致，亦有謝醫院前開函文附卷足憑（詳本院卷
      69 頁）。基此，由告訴人頸部傷口所呈現之角度，足以
      證明被告確係「以刀子側面敲打」告訴人頸部，而非直接
      「以刀鋒直接揮砍」告訴人頸部，亦可認定。
  　3.本院復審酌案發當時，被告手上持有西瓜刀，而告訴人庚○○身上則無任何防身武器，且又遭被告抓住衣領，無從
      閃躲，以西瓜刀刀鋒之銳利程度，苟被告有殺人之故意，
      當足以造成致死之嚴重傷勢。然依本院函詢告訴人傷勢結
      果：庚○○頸部僅有一處傷口，傷及肌膜，共縫合八針，
      其後住院共十四天，期間並沒有進行其他開刀或手術等情
      ，有謝醫院前揭回函在卷可參。是以，由庚○○頸部僅有
      一處傷口，且除將傷口縫合外，住院期間並未再施以任何
      積極治療行為乙節觀之，告訴人庚○○所受之傷害程度，
      並非是基於殺人故意持刀揮砍所受之傷勢，可加以比擬。
　　4.另被告搶過告訴人手中鋁棒後，雖持之敲打告訴人頭部，
  　　惟參諸告訴人所受血腫3X 2公分之傷害，傷勢尚非重大，
    　且被告持鋁棒敲打「一下」即克制罷手，不論由被告出手
      之力道及次數觀之，被告均無殺人故意甚明。
    5.再參諸證人丙○○於本院證稱：發生衝突時，我沒有在場
      ，我到的時候，只看到乙○○和庚○○二人站立互相拉著
      ，並無打架，我叫他們住手，約過二、三分鐘後，他們就
      分開，乙○○將球棒丟到對街，手上拿著西瓜刀就走了等
      語（詳本院卷111至114）。由證人前揭證述可知，被告手
      上先後持有西瓜刀及球棒，告訴人則無任何防身武器，但
      在衝突過後，被告與告訴人當時僅互相拉著，被告並未持
      刀加以揮砍或持棒毆打之動作。益證被告並無殺人故意，
　　　被告持刀側敲打告訴人頸部，應係出於警告教訓告訴人之
  　　意無訛。
    6.綜上所述，縱使頸部及頭部是人體致命部位，然揆諸前揭
      判決意旨，受傷部位不能據為被告有無殺人故意之絕對標
      準。本院審酌被告持刀之方式、告訴人頸部及頭部各僅有
      一處傷勢、傷口與皮膚所呈之角度、傷口深度及傷害程等
      客觀情狀，認被告並無殺人故意。
三、論罪科刑
　　核被告乙○○所為，係犯刑法第二百七十七條第一項之傷害
  　罪。又本件被告所犯，應係基於傷害故意為之，而非出於殺
    人故意，已詳如前述，惟起訴之社會基本事實同一，應變更
    起訴法條。爰審酌被告素行尚稱良好，惟僅因口角衝突，為
    發洩不滿情緒，即攜帶西瓜刀欲教訓對方，其雖無殺人之故
    意，但所為方式囂張，犯後又矢口否認犯行，未積極尋求告
    訴人諒解，毫無悔意，犯後態度不佳等一切情狀，量處如主
    文所示之刑，以示懲儆。
據上論斷，應依刑事訴訟法第299條第1項前段、第300條，刑法
第277條第1項，罰金罰鍰提高標準條例第1條前段，判決如主文
。
本案經檢察官戊○○到庭執行職務。
中　　華　　民　　國　　94　　年　　6 　　月　　22　　日
　　　　　　　　　刑事第十庭  審判長法　官　鄭文祺
　　　　　　　　　　　　　　　　　　法　官　蔡奇秀
　　　　　　　　　　　　　　　　　　法　官　林中如
以上正本證明與原本無異。
如不服本判決，應於收受送達後10日內向本院提出上訴書狀（應
附繕本）。
　　　　　　　　　　　　　　　　　　書記官  馬愛君
中　　華　　民　　國　　94　　年　　6 　　月　　22　　日
刑法第277條第1項：
傷害人之身體或健康者，處三年以下有期徒刑、拘役或一千元以
下罰金。
